【裁判字號】    97,交聲,108
【裁判日期】    970805
【裁判案由】    違反道路交通管理處罰條例聲明異議
【裁判全文】
臺灣基隆地方法院交通事件裁定        97年度交聲字第108 號
原處分機關  交通部公路總局臺北區監理所基隆監理站
異議人即
受處分人    乙○○○
                       國民
上列受處分人因違反道路交通管理處罰條例案件，對於交通部公
路總局臺北區監理所基隆監理站民國97年3 月27日所為之處分（
原處分案號：基監字第裁42-CO0000000號），聲明異議，本院裁
定如下：
    主  文
原處分撤銷。
乙○○○不罰。
    理  由
一、原處分意旨略以：異議人即受處分人乙○○○（下稱異議人
    ）之子詹家和於民國97年2 月17日凌晨2 時10分許，駕駛異
    議人所有之8M-2163 號自小客車，在臺北縣萬里鄉臺二線國
    聖橋路口處，經警查獲8M-2163號自小客車「底盤屬可變更
    設備（降低車身），調換不申請臨時檢驗而行駛」之違規行
    為，依違反道路交通管理處罰條例第18條第1項之規定，處
    罰鍰新臺幣（下同）3,600元並責令檢驗於法應無不合云云
    。
二、異議意旨略以：實施臨檢之要件、程序及對違法臨檢行為之
    救濟，均應有法律之明確規範，方符憲法保障人民自由權利
    之意旨。又本件警員對底盤、頭燈有任何疑問應以儀器作為
    判定並非憑目測方式任意開罰，爰依法請求撤銷原處分等語
    。
三、按汽車車身、引擎、底盤、電系等重要設備變更或調換，或
    因交通事故遭受重大損壞修復後，不申請公路主管機關施行
    臨時檢驗而行駛者，處汽車所有人2,400 元以上9,600 元以
    下罰鍰，並責令其檢驗，道路交通管理處罰條例第18條第1
    項定有明文。再依據道路交通安全規則第37條第3 款「車高
    ：自地面至車身最高點之高度。」規定，關於汽車車高丈量
    量計方法應自地面至車身最高點之高度，始符合上揭規定。
    再按法院受理交通事件，準用刑事訴訟法之規定，道路交通
    管理處罰條例第89條前段定有明文。是最高法院76年台上字
    第4986號判例「認定犯罪事實所憑之證據，雖不以直接證據
    為限，間接證據亦包括在內。然而無論直接證據或間接證據
    ，其得為訴訟上之證明者，須於通常一般之人均不致有所懷
    疑，而得確信其為真實之程度者，始得據為有罪之認定。倘
    其證明尚未達到此一程度，而有合理之懷疑存在，而無從使
    事實審法院得有罪之確信時，即應由法院為諭知被告無罪之
    判決。」所揭示刑事訴訟法上法院認定事實之最重要原則。
    於法院審理行為人違反道路交通管理處罰條例案件時，當有
    其適用。易言之，法院於審理行為人違反道路交通管理處罰
    條例案件，當踐行完畢調查證據程序後，為事實之認定時，
    如就原處分機關所認定之行為人違規事實仍有合理之訴訟上
    懷疑，而無法確信行為人確有該當於道路交通管理處罰條例
    各該處罰條文之構成要件事實時，此際即應依訴訟上之待證
    事實「倘有懷疑，則從被告之利益作解釋」之證據法則，作
    對受處分人有利之認定。
四、經查：
  (一)訊據異議人之子即受任人詹家和（下稱受任人）到庭陳稱其
    駕駛之8M-2163 號自小客車並沒有改裝而亦有配合員警臨檢
    交出行照、駕照（本院97年4 月29日訊問筆錄）。而證人即
    舉發本件違規之臺北縣政府警察局金山分局野柳派出所警員
    甲○○亦到庭結證稱當天係在舉發地點執行分局交派的舉發
    飆車勤務，舉發當時受任人駕駛之8M-2163 自小客車好像是
    第二、三輛，我上前臨檢請受任人出示行照、駕照，受任人
    有出示行照、駕照，檢查無問題後，發現該車車身比一般同
    款的車來的比較低，所以懷疑該車有改裝底盤降低車身，此
    部分並有拍照且實際測量車身高度（本院97年4 月29日訊問
    筆錄）。
  (二)然本件證人即舉發本件違規之警員認為異議人之車身高度與
    原廠不符，員警測量車身高度，僅用皮尺測量地面與底盤之
    高度，並未依上開規定，自地面量至車身最高點之高度，此
    亦有測量當時所攝照片2 幀附卷可稽。惟該車輛於89年8 月
    出廠（此有8M-2163 號自小客車行照附卷可稽），即有可能
    因出廠時間久遠，致避震器彈性疲乏或其他原因造成車身下
    降。再參以本院勘驗舉發時之綠影，舉發員警於舉發時確實
    僅以皮尺測量車身底盤與地面之距離，而非自地面測量至車
    身最高點之高度（參見本院97年4 月29日刑事勘驗筆錄）。
    從而，異議人事發當日所駕駛上開車輛之車身實際高度是否
    確有降低，既乏證據可資認定，自不得遽以認本件異議人有
    違反道路交通管理處罰條例第18條第1 項之行為。
  (三)再經本院向交通部公路總局臺北區監理所基隆監理站、三陽
    工業股份有限公司函查，因車輛已改正並恢復正常，專業技
    師無法以回復原狀之車輛鑑定該車輛在回復原狀前之各種改
    裝情形（此有交通部公路總局臺北區監理所基隆監理站97年
    5 月26日北監基四字第0976005296號函、三陽工業股份有限
    公司97年7月1日（97）三工汽字第352 號函附卷可稽），因
    此本件自應為對異議人有利之認定，而難認舉發當時異議人
    車輛有降低車身之情形。
五、綜核上情，依據卷內資料，本件異議人有無前述違規行為，
    尚有合理懷疑存在，揆諸前揭說明，應作對異議人有利之認
    定。原處分機關貿然認定異議人有前述違規行為，遽予裁罰
    ，即難認為允當。本件異議人之異議為有理由，自應由本院
    將原處分撤銷，並另為不罰之諭知，以資適法。
六、據上論斷，應依道路交通案件處理辦法第20條前段，裁定如
    主文。
中    華    民    國    97    年    8     月    5     日
                        交通法庭法  官  何怡穎
以上正本證明與原本無異。
如不服本裁定，應於送達後5 日內，向本院提出抗告狀。
中    華    民    國    97    年    8     月    5     日
                                書記官  鄭梅君


司法院資訊處製作；財團法人民間司法改革基金會備份。
